【裁判字號】    89,上易,14
【裁判日期】    890314
【裁判案由】    賭博
【裁判全文】
臺灣高等法院花蓮分院刑事判決                      八十九年度上易字第一四號
    上  訴  人  臺灣台東地方法院檢察署檢察官
    被      告  丙○○
    選任辯護人  吳漢成律師
    被      告  戌○○
    被      告  午○○
    被      告  甲○○
    被      告  戊○○
    被      告  未○○
    被      告  壬○○
    被      告  庚○○
    被      告  巳○○
    被      告  己○○
    被      告  癸○○
    被      告  寅○○
    被      告  酉○○
    被      告  辰○○
    被      告  辛○○
    被      告  申○○
    被      告  丁○○
    被      告  卯○○
    被      告  乙○○
    被      告  丑○○
    被      告  子○○
右上訴人因被告賭博案件，不服臺灣臺東地方法院八十八年度易字第三一七號中華民
國八十八年十月五日第一審判決 (起訴案號：臺灣臺東地方法院檢察署八十八年度偵
字第一二二一號)，提起上訴，本院判決如左：
    主  文
上訴駁回。
    事  實
一、公訴意旨略以：丙○○與戌○○基於意圖營利之犯意聯絡，共同自民國（下同）
    八十七年七月十七日起，於臺東市○○路一四一號開設太空梭歡樂世界電動遊藝
    場，並陸續僱用具犯意聯絡之午○○、甲○○、戊○○、蔡佳容（經原審判決無
    罪，未據檢察官上訴而確定）、未○○、壬○○、庚○○等七人為開分員及維修
    人員，在上開太空梭歡樂世界遊藝場公眾得出入之場所內擺放滿貫大亨等各式電
    動賭博機具九十七臺，聚集巳○○、己○○、癸○○、寅○○、酉○○、辰○○
    、辛○○、潘政宏、丁○○、卯○○、乙○○、丑○○及子○○等十三人不特定
    之賭客以現金購買代幣後投注押賭，再由賭客依終局所累積之代幣兌換財物，而
    賭客亦可繼續以代幣投注押賭，以上述方式共同與人賭博財物，並俱以之為常業
    。嗣於八十八年五月六日下午九時三十分左右，適有上揭巳○○等十三人在上開
    電動遊藝場內投注押賭時，經臺東地方法院檢察署檢察官指揮臺東縣警察局員警
    搜索查獲，並扣得賭具滿貫大亨等各式電動賭博機具九十七臺、賭資新台幣（下
    同）八仟一佰元及丙○○所有供犯罪用之各式紀錄報表及代幣、電腦、帳冊等物
    （詳如扣押物品清單所示），因認被告等分涉刑法第二百六十七條常業賭博、第
    二百六十八條意圖營利聚眾賭博及第二百六十六條第一項賭博罪嫌云云。
二、按犯罪事實應依證據認定之，無證據不得推定其犯罪事實；而不能證明被告犯罪
    者，應諭知無罪之判決，刑事訴訟法第一百五十四條及第三百零一條第一項前段
    分別有明文規定。公訴人認被告丙○○、戌○○、午○○、甲○○、戊○○、未
    ○○、壬○○、庚○○等八人涉嫌觸犯刑法第二百六十七條常業賭博罪及第二百
    六十八條後段圖利聚眾賭博罪；被告巳○○、己○○、癸○○、寅○○、酉○○
    、辰○○、辛○○、申○○、丁○○、卯○○、乙○○、丑○○、子○○等十三
    人涉嫌觸犯刑法第二百六十六條第一項前段普通賭博罪，無非係以被告丙○○、
    戌○○共同經營開設「太空梭歡樂世界電動遊藝場」，僱用被告午○○、甲○○
    、戊○○、未○○、壬○○、庚○○為員工，以賭客至店內玩電動玩具，最後終
    局累積分數，可兌換店內「代幣」，賭客贏得之代幣可重覆投注電動玩具，並可
    兌換財物，且可無限制地隨意轉讓給第三人，而任何第三人亦可持該代幣來店內
    把玩電動玩具投注押賭，故代幣之價值與現金相同，案發當天，被告巳○○、己○○、癸○○、寅○○、酉○○、辰○○、辛○○、申○○、丁○○、卯○○、
    乙○○、丑○○與子○○等十三人，則剛好到店內賭博等事實，為其起訴所憑論
    據。
三、被告丙○○、戌○○、午○○、甲○○、戊○○、未○○、壬○○、庚○○等八
    人對於其等經營或受僱之「太空梭歡樂世界電動遊藝場」，係由客人以現金兌換
    代幣投注電動玩具把玩一節，迭於偵審中供承在卷，惟均辯稱：每枚代幣以新台
    幣伍元兌換，若押中則得倍數，未押中則吃掉，客人未押玩之代幣可交付寄存，
    若不寄存，可換二千元以下獎品，不能兌換現金，寄存之代幣可以下次再玩，遊
    藝場並沒有在經營賭博性電動玩具等語。而被告即現場賭客巳○○、己○○、癸○○、寅○○、酉○○、辰○○、辛○○、申○○、丁○○、卯○○、乙○○、
    丑○○與子○○等十三人則分別於警訊、原審調查及本院審理中，供稱店內係使
    用代幣把玩電動玩具，惟均堅決否認有利用電動玩具參與賭博財物之犯罪事實。
四、按刑法第二百六十六條第一項前段賭博罪，以在公共場所或公眾得出入之場所賭
    博財物，為其成立要件。所謂賭博，乃以未知而不確定之事實，以決勝負，並由
    勝方贏取財物，本條（即刑法第二百六十六條）所稱之「財物」，係指動產、不
    動產、有價證券或其他具有經濟價值之物品而言，至於財產上之利益，則非刑法
    賭博罪所稱「財物」。經查：（一）本件太空梭歡樂世界電動遊藝場供客人使用
    之代幣，係供顧客來店，以現金兌換後，投注電動玩具內，終局所積存之代幣可
    重覆再玩，不可兌換現金，此為公訴人亦不爭執之事實。且代幣在其他電動玩具
    店並無法投幣消費，故代幣雖可轉讓予第三人，惟僅於客人不想繼續把玩，可將
    積存而未用完之代幣寄存，待下次來玩時再使用，性質上，僅係屬於一種財產上
    之利益。從而太空梭歡樂世界電動遊藝場以兌換代幣予顧客之方式，招徠客人，
    核與刑法賭博罪，須以「財物」作為賭博之要件並不相符。（二）經濟部於八十
    六年七月九日所制定發布之「電子遊藝場業輔導管理規則」第十三條第二項規定
    ：「電子遊藝場業得提供獎品，供人兌換或直接操作取得；每次兌換或取得獎品
    之價值不得超過新臺幣二千元；且不得以累計方式兌換價值超過新臺幣二千元之
    獎品」，法院解釋適用法律時，固不受行政機關相關函令所限制，惟自適用法令
    之人民角度以觀，政府所有部門包括法院乃一整體，所有法律規章應係一致適用
    ，本件太空梭電動遊藝場而論，丙○○及戌○○應係相信政府主管部門之行政命
    令，始會投資經營電動玩具業，並以提供二千元以下獎品招徠顧客營生，苟法院
    可漠視行政機關法令，而遽認只要兌換獎品，不論其價值多少，即成立賭博罪，
    必然失信於民，且顧客因有上開經濟部「電子遊藝場業每次兌換或取得獎品之價
    值不得超過新臺幣二千元」行政命令之發布，而為電動玩具之把玩，其等所為具
    有所謂「社會相當性」，應可阻卻違法，不具違法性，而不構成犯罪。故被告丙○○等二十一人之行為即就不足以構成犯罪。此外，亦乏其他積極證據，足以證
    明被告丙○○等二十一人有以代幣兌換現金之賭博犯行，自應為無罪之諭知。
    （三）被告巳○○、己○○、癸○○、寅○○、酉○○、辰○○、辛○○、申○○、丁○○、卯○○、乙○○、丑○○、子○○等十三人之行為，不構成刑法第
    二百六十六條第一項前段普通賭博罪，已如上述。則被告丙○○、戌○○、午○○、甲○○、戊○○、未○○、壬○○、庚○○等八人之行為，自亦無構成常業
    賭博與聚眾賭博罪可言。此外，復查無其他積極明確證據，足資證明被告丙○○
    等二十一人涉有檢察官所起訴賭博財物之犯罪事實，揆諸前開說明，上述被告等
    人之犯罪即屬不能證明，原審從而對被告丙○○、戌○○、午○○、甲○○、戊○○、未○○、壬○○、庚○○、巳○○、己○○、癸○○、寅○○、酉○○、
    辰○○、辛○○、申○○、丁○○、卯○○、乙○○、丑○○、子○○等二十一
    人為無罪之諭知，於法並無不合。檢察官仍執陳詞上訴，指摘原判決不當，核無
    理由，應予駁回。
五、被告庚○○、辰○○、申○○、子○○經合法傳喚無正當理由未到庭，爰不待其
    等陳述，逕行判決。
據上論斷，應依刑事訴訟法第三百六十八條、第三百七十一條，判決如主文。
本案經檢察官翟光軍到庭執行職務。
中      華      民      國      八十九      年    三    月   十    四   日
                                    審判長法官    謝  志  揚
                                          法官    蔡  俊  有
                                          法官    闕  銘  富
右為正本係照原本作成。
本件不得上訴。
                                        書記官    邱  廣  譽
中      華      民      國      八十九      年    三    月   十    四   日


司法院資訊處製作；財團法人民間司法改革基金會備份。
